臺灣新竹地方法院民事裁定　　　　　　　96年度財管字第26號
聲　請　人　高雄銀行股份有限公司
法定代理人　乙○○
代　理　人　丙○○
上列聲請人聲請選任被繼承人甲○○之遺產管理人事件，本院裁
定如下
    主      文
聲請駁回。
聲請程序費用新台幣壹仟元由聲請人負擔。
    理      由
一、按繼承開始時，繼承人有無不明，而無親屬會議或親屬會議
    未於一個月內選定遺產管理人者，利害關係人得聲請法院選
    任遺產管理人，並由法院依公示催告程序，定六個月以上之
    期限，公告繼承人，命其於期限內承認繼承，民法第1178條
    定有明文。又先順序繼承人均拋棄其繼承權者，由次順序之
    繼承人繼承，其次順序繼承人有無不明或於民法第1138條所
    定第四順序之繼承人均拋棄繼承者，準用上開關於無人承認
    繼承之規定，此觀同法第1176條第6項之規定意旨亦明。
二、本件聲請意旨略以：被繼承人甲○○於民國93年6 月間將其
    所有門牌號碼新竹縣湖口鄉○○○街12號房地設定本金最高
    限額新台幣(下同)180萬元之抵押權與聲請人，並於93年6月
    24日擔保訴外人鬆呈卉向聲請人借款150 萬元，約定借款期
    間為20年，利息按聲請人銀行定儲利率指數( 貸放時為年息
    百分之1.43)加年息百分之0.82計算，目前為年息百分之4.2
    2 ，按月攤還本息，未按期攤還或付息時，即喪失期限利益
    ，視為全部到期，除按上開利率計息外，逾期在6 個月以內
    者，按上開利率百分之10，逾期超過6 個月部分，按上開利
    率百分之20計算違約金，有他項權利證明書、抵押權設定契
    約書、其他特約事項及借據之影本可稽。詎借款人鬆呈卉自
    94年6 月29日起即違約未還款，迭經催討無效，尚欠本金1,
    440,614 元，及按上開方式計算之利息及違約金未獲清償。
    而因被繼承人甲○○已於94年9 月10日死亡，其第一順位繼
    承人均拋棄繼承權，是否仍有應繼承之人不明，致聲請人對
    上開遺產無法行使權利，為確保聲請人之權利，爰聲請本院
    指定被繼承人甲○○之遺產管理人等語。
三、經查，聲請人主張被繼承人甲○○生前保證訴外人鬆呈卉向
    其所為之借款150 萬元，並提供門牌號碼新竹縣湖口鄉○○
    ○街12號房地設定本金最高限額180 萬元之抵押權與聲請人
    等情，業據提出放款借據、土地登記謄本、建物登記謄本、
    他項權利證明書、抵押權設定契約書為證，堪認聲請人此部
    分主張為真實，是聲請人主張因借款人鬆呈卉未按期還款，
    尚欠聲請人本金1,440,614 元，甲○○應負保證責任，其為
    有利害關係之人，得聲請本院為被繼承人甲○○選任遺產管
    理人，即無不當，合先敘明。
三、次查，被繼承人甲○○於94年9 月10日死亡，其配偶何翁春
    妹、子女何元銅、何秀蘭、何鳳蘭、周何梅蘭、何秀英、何
    秀菊、何滿妹已向本院為拋棄繼承之表示，經本院94年度繼
    字第447號、94年度繼字第463號及94年度繼字第478 號案件
    准予備查在案，業經本院依職權調閱本院94 年度繼字第447
    、463號及468號卷核閱屬實，惟甲○○尚有子女何元雄、何
    元富並未向本院聲明拋棄繼承權，業經本院依職權查證在案
    ，是被繼承人甲○○子女何元銅、何秀蘭、何滿妹、何秀菊
    、何秀英、周何梅蘭及何鳳蘭等人之應繼分，應於其等拋棄
    繼承時，歸屬於被繼承人甲○○子女何元富、何元雄二人，
    故本件既無甲○○繼承人有無不明及第一順位繼承人均拋棄
    繼承權情事，揆之前揭法條規定，聲請人聲請本院選任被繼
    承人甲○○之遺產管理人，洵屬無據，從而，本件聲請尚無
    理由，應予駁回。
四、依非訟事件法第21條第1項前段、第24條第1項，裁定如主文
    。
中　　華　　民　　國　　96　　年　　9   　月　　13　　日
                  家事法庭法　官　王佳惠
正本係照原本作成。
如對本裁定抗告，須於裁定送達後10日之不變期間內，向本院提
出抗告狀，並繳納抗告費新臺幣1,000元
                          書記官　陳宏城
中　　華　　民　　國　　96　　年　　9　 　月　　13　　日
